【裁判字號】    99,簡上,217
【裁判日期】    991230
【裁判案由】    請求交付無瑕疵車位  等
【裁判全文】
臺灣高雄地方法院民事判決             99年度簡上字第217號
上  訴  人  王陳秀盆
訴訟代理人  王勳
被上訴人    林秀葉
上列當事人間請求損害賠償事件，上訴人對於民國99年4 月23日
本院97年度雄簡更一字第2 號第一審判決提起上訴，本院於民國
99年12月16日言詞辯論終結，判決如下：
    主  文
上訴駁回。
第二審訴訟費用由上訴人負擔。
    事實及理由
一、上訴人起訴主張：伊於民國89年1 月19日與被上訴人訂立買
    賣契約（以下稱系爭契約），購買被上訴人所有坐落高雄縣
    大寮鄉○○段155 地號土地（權利範圍為萬分之57，契約記
    載地號為大寮鄉○○段1162號），暨其上同段建號371 號建
    物（權利範圍全部，契約記載建號為高雄縣大寮鄉○○段85
    1 號）即門牌號碼高雄縣大寮鄉○○路16巷20號15樓房屋（
    以下稱系爭房地），約定價金為新台幣（以下同）320 萬元
    。依系爭契約被上訴人應將系爭房地所有權暨從物交付予上
    訴人，詎於辦畢系爭房地所有權移轉登記後，發現系爭房地
    所配置地下室編號17Ａ機械式停車位（以下稱系爭停車位）
    竟因轉動機械設備年久失修故障而不堪使用。是被上訴人故
    意不告知該車位之瑕疵，應負不完全給付之債務不履行損害
    賠償及物之瑕疵擔保責任，為此爰依民法第227 條、第360
    條、第364 條規定請求交付無瑕疵之物，並於原審聲明：被
    上訴人應另行交付地下室無瑕疵停車位及該地下室無瑕疵停
    車位之使用證明書正本，並自89年1 月20日損害發生時起至
    交付日止按月賠償1500元，及按週年利率5%計算之利息。
二、被上訴人則以：伊向法院標得系爭房地時，相關文件並未登
    載有附停車位，亦未經法院發給車位使用證明書，且系爭契
    約更未約定有附停車位，顯見伊於買賣系爭房地當時並不知
    道另有停車位。且伊在與仲介簽約委託銷售系爭房地之時，
    該委任銷售契約書上亦無記載附有停車位，是買賣標的並不
    包含停車位在內等語資為抗辯，並於原審聲明：上訴人之訴
    駁回。
三、原審審理結果認上訴人之請求無理由，遂判命上訴人之訴駁
    回。茲上訴人不服提起本件上訴，除援引於原審所為陳述及
    主張外，另補述：系爭停車位既有瑕疵，即可認定系爭買賣
    標的物有瑕疵，故伊自得依法請求被上訴人另行交付無瑕疵
    之其他車位，且伊係在89年2 、3 月間經管理員告知後才知
    道車位無法使用等語。復於本院聲明：(1)原判決廢棄；(2)被
    上訴人應另行交付地下室同類無瑕疵車位及該車位使用證明
    書原本，並自89年1 月20日損害發生時起至交付上述車位及
    使用證明書正本止，按月賠償上訴人1500元，及按週年利率
    5%計算之利息。
四、本院之判斷：
  (一)系爭契約之買賣標的是否包含系爭停車位？
    (1)查被上訴人前於本院87年度執字第24431 號強制執行事件
      因拍賣取得系爭房地所有權（核發不動產權利移轉證書日
      期為88年7 月8 日），嗣於89年1 月19日再將系爭房地出
      售予上訴人，並已辦畢所有權移轉登記一節，有系爭房地
      買賣契約書、本院不動產權利移轉證書、土地及建物所有
      權狀影本各1 份在卷可稽，且為兩造所不爭執，是此部分
      事實堪予認定（參見96年度雄簡字第7930號卷第8 、11至
      12、53頁）。
    (2)被上訴人雖辯稱：系爭房地買賣並不包括系爭停車位在內
      云云，且證人即被告委託參與拍賣投標及後續處理買賣系
      爭房地事宜之人陳三豪亦於原審證稱：從法院標得系爭房
      地時都沒有提到有系爭停車位，因此伊在買賣過程中並未
      向上訴人提到有停車位，在簽訂買賣契約時也確實沒有包
      括停車位云云（參見96年度雄簡字第7930號卷第75至76頁
      ）。然衡諸常情，停車位依法雖多須附隨於建物併同買賣
      移轉，以致無從單獨成為買賣標的，但因性質上屬於一般
      人日常停車所需，且客觀上亦有相當交易價值（多為數十
      萬至百萬元不等），故不論於法院拍賣程序或一般房屋買
      賣過程，均往往成為重要交易事項，是被上訴人及證人陳
      三豪前揭陳述不知系爭房地有包括停車位云云，顯與事實
      有悖。又觀乎卷附不動產權利移轉證書既已載明被上訴人
      除系爭房地外，亦因拍賣而取得同段建號1007號建物共同
      使用部分（應有部分為萬分之65）之所有權，且證人即受
      被上訴人委託買賣系爭房地之仲介人員黃燕飛更於原審證
      稱：當時伊受被上訴人委託出售系爭房地，伊有帶上訴人
      去看停車位，但因該車位是機械停車位，當時並沒有去操
      作，所以不知道停車位能否使用，又買賣總價金有包含停
      車位，但價錢是由買賣雙方自己去談，當時陳三豪確實告
      知有停車位，且雙方在談論買賣契約時確實有談到車位，
      兩造及陳三豪均在場，況且如果沒有談到車位的話，伊不
      可能帶上訴人去看車位，也不會經管理員確認該機械車位
      等語綦詳（參見96年度雄簡字第7930號卷第64、77頁）。
      準此，本院參酌黃燕飛既受被上訴人委託出售系爭房地，
      是其對於系爭房地現狀及被上訴人委託出售標的內容理應
      知之甚詳，又倘被上訴人或陳三豪從未告知系爭房地另有
      附屬之系爭停車位，黃燕飛實無由得知系爭車位編號、繼
      而帶領上訴人前往察看車位所在位置。況依證人陳三豪所
      述：被上訴人同意降價10萬元出售，係因為對方知道這是
      法拍屋等語（參見同卷第75頁），顯見兩造是時並非認知
      該次買賣並不包括系爭停車位始同意降低買賣價金，要無
      從遽為有利於被上訴人之認定，故本院綜觀上情乃認應以
      證人黃燕飛前揭證詞較屬可採，從而兩造於買賣系爭房地
      之際，確已知悉買賣標的包括系爭停車位而併予議價之事
      實，應堪認定。
  (二)系爭停車位依其性質究應屬種類之債或特定之債？
    按公寓大廈之共用部分，係指公寓大廈專有部分以外之其他
    部分及不屬專有之附屬建築物，而供共同使用者而言；各區
    分所有權人按其共有之應有部分比例，對建築物之共用部分
    及其基地有使用收益之權，但另有約定者從其約定，公寓大
    廈管理條例第3 條第4 款、第9 條第1 項分別定有明文。而
    所謂另有約定者，包括同法第3 條第5 款所定共用部分經約
    定供特定區分所有權人使用之約定專用部分在內。又依84年
    7 月12日修正前土地登記規則第72條第1 項第2 款規定，共
    同使用部分之所有權，應於各相關區分所有建物所有權移轉
    時，隨同移轉於同一人。再依現行土地登記規則第81條第1
    項第1 、2 款則規定，同一建物所屬各種共用部分，除法令
    另有規定外，應依各區分所有權人使用情形，分別合併，另
    編建號，單獨登記為各相關區分所有權人共有。但部分區分
    所有權人不需使用該共用部分者，得予除外。區分所有建物
    共用部分之登記僅建立標示部，及加附區分所有建物共用部
    分附表，其建號、總面積及權利範圍，應於各區分所有建物
    之所有權狀中記明之，不另發給所有權狀。其次，專有部分
    不得與其所屬建築物共用部分之應有部分及其基地所有權或
    地上權之應有部分分離而為移轉或設定負擔，公寓大廈管理
    條例第4 條第2 項亦有明文。是以公寓大廈區分所有建物之
    共同使用部分性質上係屬共有，各共有人對於該共同使用部
    分之設施，雖可依其共有部分之經濟目的，加以使用或協議
    分管，但使用權為所有權之積極權能之一，不得與所有權分
    離而單獨為買賣標的。又共同使用部分之停車位與建物專有
    部分具有密不可分之主從關係，建物專有部分所有人不得逕
    將共同使用部分之停車位使用權單獨出售他人，或保留停車
    位使用權而將建物專有部分出售他人。準此，系爭房地先後
    於法院拍賣及兩造成立系爭契約之際均已包括系爭停車位一
    節，已如前述。又依卷附不動產權利移轉證書，及上訴人所
    提出客戶清冊名單暨住戶資料表交參以觀（參見96年度雄簡
    字第7930號卷第16至17、53頁），亦可推知系爭停車位確已
    劃入高雄縣大寮鄉○○段1007建號建物即共同使用部分（應
    有部分萬分之65），並由該大樓全體住戶約定由系爭房地所
    有權人所使用，是依前揭說明，系爭停車位應屬於約定專用
    停車位，且與系爭房地無從分離而成為單獨交易之標的，更
    無從任由買賣雙方逕以其他停車位作為代替給付，則依其性
    質應屬於特定之債，故上訴人空言主張系爭停車位屬於種類
    之債云云，實非可採。
  (三)上訴人主張依不完全給付及物之瑕疵擔保責任之規定，請求
    被上訴人另行交付其他無瑕疵之車位，與按月賠償上訴人15
    00元及按週年利率5%計算之利息，有無理由？
    (1)按當事人主張有利於己之事實者，就其事實有舉證之責任
      ，民事訴訟法第277 條定有明文。其次，物之瑕疵係指存
      在於物之缺點而言。凡依通常交易觀念，或依當事人之決
      定，認為物應具備之價值、效用或品質而不具備者，即為
      物有瑕疵。出賣人依民法第354 條第1 項規定，自負有擔
      保其物依民法第373 條之規定危險移轉於買受人時，無滅
      失或減少其價值之瑕疵，亦無滅失或減少其通常效用或契
      約預定效用之瑕疵。買賣標的物如係特定物，於契約成立
      前已發生瑕疵，而出賣人於締約時，因故意或過失未告知
      該瑕疵於買受人，而買受人不知有瑕疵仍為購買者，則出
      賣人所為給付之內容不符合債務本旨，即應負不完全給付
      之債務不履行責任（94年度台上字第1112號判決意旨參照
      ）。查本件茲據上訴人主張系爭停車位於成立系爭契約前
      業已故障，且此節亦經證人吳石盤於另案證稱：該停車位
      在上訴人購買前已經故障了等語屬實（參見本院卷第21頁
      ），復為被上訴人所不否認，是上訴人此部分主張應屬可
      採。然依前揭說明，上訴人仍須先行舉證被上訴人於系爭
      契約成立之際確有故意或過失不告知停車位瑕疵之情事，
      始得依據不完全給付之規定而為請求。準此，本院參諸被
      上訴人辯稱：伊先前拍得系爭停車位後，並未實際居住於
      該址等語，核與證人吳石盤於另案審理中證述：系爭房屋
      買賣前是空屋等語相符（參見本院卷第20頁），則依前述
      固可推認被上訴人主觀上已明知其向法院拍得系爭房屋之
      際，業已一併購入系爭停車位，及系爭契約買賣標的包括
      該停車位等情，但被上訴人自購入系爭房地後既未實際居
      於該址，則其是否確知系爭停車位業已故障而無法正常使
      用一節，容非無疑。是本件上訴人雖迭以：伊前於89年2
      、3 月間經大樓管理員告知後，方始獲悉系爭停車位故障
      無法使用等語為據，卻始終未能積極舉證被上訴人果有因
      故意或過失不告知上述瑕疵之情事，則其主張依不完全給
      付之規定而為上述請求云云，洵非有據。
    (2)次按，買賣因物有瑕疵，而出賣人應負瑕疵擔保責任者，
      買受人得解除契約或請求減少價金，民法第359 條定有明
      文。承前(二)所述，系爭停車位性質上既屬於特定之債，則
      縱令該停車位於兩造成立系爭契約之際已有上述瑕疵，上
      訴人亦僅得依法主張解除契約或減少價金，要不得另行請
      求出賣人即被上訴人另行交付無瑕疵之物。故上訴人猶堅
      持主張依民法第364 條請求被上訴人另行交付地下室無瑕
      疵之停車位及該車位使用證明書正本，要屬於法有違而不
      應准許。
    (3)再依民法第360 條規定，買賣之物缺少出賣人所保證之品
      質者，買受人得不解除契約或請求減少價金，而請求不履
      行之損害賠償，出賣人故意不告知物之瑕疵者，亦同。承
      前所述，上訴人既未能針對被上訴人果有故意不告知系爭
      車位存有瑕疵之情舉證以實其說，亦無從積極證明被上訴
      人於成立買賣之際另有保證系爭停車位品質之情形，是其
      另主張依民法第360 條規定請求被上訴人應負瑕疵擔保責
      任云云，亦非有據。
五、綜上所述，上訴人主張依民法第227 條不完全給付之法律關
    係，及同法第360 條、第364 條依物之瑕疵擔保之規定，請
    求被告應另行交付地下室無瑕疵停車位及該地下室無瑕疵停
    車位之使用證明書正本，並自89年1 月20日損害發生時起至
    交付日止按月賠償1500元，及按週年利率5%計算之利息云云
    ，洵屬無據。原審就此為上訴人敗訴之判決，認事用法俱無
    違誤，自應予以維持，故上訴人空言指摘原判決不當、求予
    廢棄云云，為無理由，應予駁回。
六、本件事證已臻明確，兩造其餘主張陳述及所提證據方法，經
    本院斟酌後認均不足以影響本判決結果，自無逐一詳予論駁
    之必要。
七、據上論結，本件上訴為無理由，應依民事訴訟法第436 條之
    1 第3 項、第449 條第1 項、第78條，判決如主文。
中    華    民    國    99    年    12    月    30    日
                  民事第六庭  審判長法  官  楊國祥
                                    法  官  李怡諄
                                    法  官  陳明呈
正本係照原本作成。
本判決不得上訴。
中    華    民    國    99    年    12    月    30    日
                                    書記官  黃靖媛

司法院資訊處製作；財團法人民間司法改革基金會備份。
